【裁判字號】    98,簡上,218
【裁判日期】    980715
【裁判案由】    違反洗錢防制法
【裁判全文】
臺灣桃園地方法院刑事判決             98年度簡上字第218號
上  訴  人  臺灣桃園地方法院檢察署檢察官
被      告  丙○○
上列上訴人因被告詐欺案件，不服本院中華民國97年12月31日97
年度簡字第151 號第一審刑事簡易判決（原檢察官起訴案號：94
年度偵字第18000 號、94年度偵字第20848 號、95年度偵字第18
42號，經原審認宜簡易判決處刑，爰不經通常審判程序，逕以簡
易判決處刑）提起上訴，並經臺灣臺南地方法院檢察署檢察官函
請併案審理（併辦案號：臺灣臺南地方法院檢察署98年度偵緝字
第44號），本院管轄之第二審合議庭判決如下：
    主  文
原判決撤銷。
丙○○幫助意圖為自己不法之所有，以詐術使人將本人之物交付
，處有期徒刑伍月，如易科罰金，以銀元參佰元即新臺幣玖佰元
折算壹日。
    事  實
一、丙○○明知近年來以虛設、借用或買賣人頭帳戶之方式，供
    詐騙集團作為詐欺他人交付財物等不法用途多有所見，亦知
    金融機構帳戶一般人均可申請，並無設限制，且係個人理財
    之重要工具，關係個人財產、信用之表徵，應可預見將金融
    機構帳戶存摺、金融卡、密碼等資料提供予他人，可能供詐
    騙集團所用，仍基於幫助他人詐欺取財之未必故意，於民國
    九十四年九月間某日，見報載刊登「高收簿子000000
    0000」收購帳戶之廣告，隨即撥打電話與真實姓名年籍
    不詳之成年男子聯繫，並約定於同年十月九日前某日，將不
    知情之丁○○（即丙○○之配偶）所有之合作金庫銀行股份
    有限公司中壢分行帳號000000000000000號
    帳戶（下稱合庫銀行帳戶）及丙○○所有遠東國際商業銀行
    帳號00000000000000號帳戶（下稱遠東銀行
    帳戶）、新竹商業銀行股份有限公司內壢分行帳號0000
    000000000000號帳戶（下稱新竹商銀帳戶）及
    臺灣郵政股份有限公司內壢郵局帳號0000000000
    0000號帳戶（下稱內壢郵局帳戶）之存摺、金融卡及密
    碼等資料，在桃園縣中壢市○○路某萊爾富便利商店旁，以
    每一帳戶新臺幣（下同）三千元之代價出售交予陳清玄（業
    經本院以九十五年度訴字第二一○五號判決判處應執行有期
    徒刑十一月確定），再由陳清玄所屬之詐欺犯罪集團成員，
    意圖為自己不法之所有，並基於詐欺取財之犯意，先後於(一)
    九十四年十月九日下午三時十七分許，以網路遊戲詐騙甲○○，致甲○○誤以為真而陷於錯誤，依照詐騙集團成員指示
    ，至自動提款機前操作，旋於同日下午五時四十八分許，匯
    入二萬七千九百八十三元至丙○○上開遠東銀行帳戶；(二)九
    十四年十月十二日下午一時許，以電話撥打戊○○○○之電
    話，向戊○○○○佯稱其女兒張簡淑青遭綁架，並聽見哭聲
    ，要求戊○○○○匯款，致戊○○○○誤以為真而陷於錯誤
    ，依照詐騙集團成員指示，旋於同日下午四時二十一分許，
    以臨櫃方式匯入十萬元至丙○○上開內壢郵局帳戶；(三)九十
    四年十月十二日某時許，向乙○○佯稱要出售網路遊戲之遊
    戲錢幣，致乙○○誤以為真而陷於錯誤，依照詐騙集團成員
    指示，至自動提款機前操作，旋於同日下午三時三十四分許
    ，匯入一萬元至丁○○上開合庫銀行帳戶內、及分別於下午
    三時五十三分許、下午四時一分許，匯入一千零十二元及一
    萬九千九百八十三元丙○○上開新竹商銀帳戶內；(四)九十四
    年十月九日下午五時許，在網路遊戲區佯稱要出售網路遊戲
    之遊戲錢幣，致己○○誤以為真而陷於錯誤，撥打電話聯繫
    並依照詐騙集團成員指示，至自動提款機前操作，旋於同日
    下午五時三十五分許，匯入一萬二千三百四十五元至丙○○
    上開遠東銀行帳戶，及於下午五時二十三分許，匯入一千元
    至丁○○上開上開合庫銀行帳戶內，嗣因甲○○、戊○○○○、乙○○、己○○察覺有異報警循線查獲。
二、案經內政部警政署刑事警察局移請臺灣桃園地方法院檢察署
    檢察官偵查起訴，經原審認宜簡易判決處刑，爰不經通常審
    判程序，逕以簡易判決處刑，及臺灣臺南地方法院檢察署移
    送併案審理。
    理  由
一、按傳聞法則之重要理論依據，在於傳聞證據未經當事人之反
    對詰問予以核實，乃予排斥，惟若當事人已放棄對原供述人
    之反對詰問權，於法院審判時表明同意該等傳聞證據可作為
    證據，基於證據資料愈豐富，愈有助於真實發現之理念，並
    貫徹刑事訴訟法修法加重當事人進行主義之精神，確認當事
    人對於證據能力有處分權之制度，傳聞證據經當事人同意做
    為證據，法院認為適當者，亦得為證據。另當事人於調查證
    據時，對於傳聞證據表示「沒有意見」，而未於言詞辯論終
    結前聲明異議，應視為已有將該等傳聞證據採為證據之同意
    ，此刑事訴訟法第一百五十九條之五定有明文。本案被告丙○○於本院審理程序中已表示對卷內人證、書證、物證之證
    據能力均無意見，本院審理時，被告對被告以外之人於審判
    外之陳述之證據能力並未表示意見，迄本院言詞辯論終結前
    ，被告亦未爭執本案證據之證據能力，依刑事訴訟法第一百
    五十九條之五第二項之規定，應視為被告已同意本案相關之
    傳聞證據均可做為證據，本院斟酌本案卷內之證據並非非法
    取得，亦無證明力明顯過低之情形，且經本院於審判期日依
    法進行證據之調查、辯論，被告於訴訟上之程序權，已受保
    障，前揭各該證據，均得採為證據。
二、上揭犯罪事實，業據被告丙○○坦承不諱（見本院卷第三三
    頁背面），而被害人甲○○、戊○○○○、乙○○、己○○
    如何遭詐欺集團以上開方式詐取財物，而依指示將上述款項
    匯款至前揭各帳戶之事實，亦據證人即被害人甲○○、戊○○○○、乙○○、己○○證述甚詳（見本院九十五年度訴字
    第二一○五號卷卷一第三一頁背面至第三二頁、第四三頁至
    第四四頁第五○頁、臺南縣警察局善化分局南縣善警偵字第
    ○九四○○一九七一五號刑案偵查卷宗第一頁至第二頁），
    復有上開遠東銀行帳戶申請資料、存摺往來明細查詢單、存
    摺往來明細分戶帳、中國信託自動櫃員機交易單據、臺北縣
    政府警察局新莊分局受理各類案件紀錄表、受理詐騙帳戶通
    報警示、詐騙電話斷話、高雄縣政府警察局刑警隊受理詐騙
    帳戶通報警示、詐騙電話停話申請表、郵政國內匯款執據、
    高雄縣政府警察局林園分局大寮分駐所受理各類案件紀錄表
    、臺灣中小企業銀行自動櫃員機交易單據、桃園縣政府警察
    局中壢分局（隊）受理詐騙帳戶通報警示、詐騙電話斷話案
    件報告表、桃園縣政府警察局中壢分局中壢派出所受理各類
    案件紀錄表、中華郵政股份有限公司中壢郵局九十八年六月
    十日營字第○九八一一○○六四九號函暨開戶資料、渣打國
    際商業銀行九十八年六月十日渣打商銀內壢字第○九八○○○一號函暨開戶資料等件在卷可稽（見本院九十五年度訴字
    第二一○五號卷卷一第三二頁頁背面至第四○頁、第四四頁
    背面至第四五頁、第四七頁、第四八頁背面、第五一頁至第
    五二頁、本院卷第三七頁至第三九頁、第四一頁至第四二頁
    ），足認被告上開任意性自白與事實相符，堪以採信。另按
    任何人均可辦理金融帳戶存摺、金融卡使用，如無正當理由
    ，實無借用他人存摺、金融卡使用之理，而金融存摺、金融
    卡及密碼亦事關個人財產權益之保障，其專有性甚高，除非
    本人或與本人親密關係者，難認有何理由可自由流通使用該
    存摺、金融卡及密碼，一般人均有妥為保管及防止他人任意
    使用之認識，縱特殊情況偶需交付他人使用，亦必深入瞭解
    用途及合理性，始予提供，且該等專有物品如落入不明人士
    手中，而未加以闡明正常用途，極易被利用為與財產有關之
    犯罪工具，而有犯罪意圖者，非有正當理由，竟徵求他人提
    供帳戶，客觀上可預見其目的，係供為某筆資金之存入，後
    再行領出之用，且該筆資金之存入及提領過程係有意隱瞞其
    流程及行為人身分曝光之用意，一般人本於一般認知能力均
    易於瞭解，報章媒體復一再披露詐騙集團為規避查緝，故使
    用他人帳戶以遂行詐欺之不法犯罪態樣，被告為一智慮健全
    之人，對此自難諉為不知，且被告任意交付帳戶金融卡及密
    碼等物予他人，該人既有使用帳戶之需，竟不思自行申辦，
    反大費周章收集他人帳戶使用，顯與一般交易常情相悖，則
    其用途實屬可疑，足證被告應可預見金融帳戶提款卡、密碼
    等物提供他人使用，將幫助他人實施財產犯罪，竟仍將其所
    有及丁○○所有前揭帳戶金融卡、存摺及密碼交付該來路不
    明之人，是縱無證據證明被告明知該人之犯罪態樣係以上開
    帳戶供詐欺取財之用，惟其顯具縱有人以其金融帳戶實施詐
    欺取財犯罪亦不違背其本意之幫助意思至明。是本案事證明
    確，被告上揭犯行，應堪認定。
三、刑法部分條文業於九十四年一月七日修正，於九十四年二月
    二日公布，並於九十五年七月一日施行。按行為後法律有變
    更者，適用行為時之法律。但行為後之法律有利於行為人者
    ，適用最有利於行為人之法律，刑法第二條第一項定有明文
    （刑法第二條係規範行為後法律變更所生新舊法律比較適用
    之準據法，是刑法第二條本身雖經修正，但該條文既屬適用
    法律之準據法，本身尚無比較新舊法之問題，應逕適用裁判
    時之刑法第二條規定以決定適用之刑罰法律）。又比較時應
    就罪刑有關之共犯、未遂犯、想像競合犯、牽連犯、連續犯
    、結合犯，以及累犯加重、自首減輕暨其他法定加減（如身
    分加減）與加減例等一切規定，綜其全部罪刑之結果而為比
    較（最高法院九十五年第八次刑事庭會議決議參照）。
  (一)被告行為後，刑法第三十三條第五款業已修正規定「罰金：
    新臺幣一千元以上，以百元計算之。」，與修正前舊刑法第
    三十三條第五款規定「罰金：一元（折算為新臺幣三元）以
    上。」不同。比較新舊法結果，以舊法較有利於行為人，新
    法並無對被告較為有利之情形。
  (二)被告行為後，業已增訂刑法施行法第一條之一，並規定：「
    中華民國九十四年一月七日刑法修正施行後，刑法分則編所
    定罰金之貨幣單位為新臺幣。九十四年一月七日刑法修正時
    ，刑法分則編未修正之條文定有罰金者，自九十四年一月七
    日刑法修正施行後，就其所定數額提高為三十倍。但七十二
    年六月二十六日至九十四年一月七日新增或修正之條文，就
    其所定數額提高為三倍。」，是就現行刑法中，有關於罰金
    刑最高度處罰之規定已有修正，惟經比較增訂之刑法施行法
    第一條之一與被告於上揭行為時之罰金罰鍰提高標準條例第
    一條前段、現行法規所定貨幣單位折算新臺幣條例第二條結
    果，二者規定適用之結果並無不同，依最高法院九十五年第
    二十一次刑事庭會議決議意旨，應依一般法律適用原則，適
    用裁判時法。
  (三)綜上所述，參酌前揭最高法院刑事庭會議決議意旨，本院綜
    合本件全部罪刑比較之結果，認以舊刑法較有利於被告，故
    本案應一體適用舊刑法。
四、按刑法上之幫助犯，係對於犯罪與正犯有共同之認識，以幫
    助之意思，對於正犯資以助力，而未參與犯罪行為者而言，
    如未參與實行構成要件之行為，且係出於幫助之意思，提供
    助力，即屬幫助犯，而非共同正犯（最高法院四十九年度台
    上字第七七號判例可資參照）。本件被告係基於幫助之犯意
    ，將其所有上開遠東銀行帳戶、新竹商銀帳戶、郵局帳戶及
    其夫丁○○所有合庫銀行帳戶之存摺、金融卡及密碼等資料
    交予陳清玄使用，使陳清玄所屬之詐騙集團對被害人甲○○
    、戊○○○○、乙○○、己○○施以前開詐術，致被害人甲○○、戊○○○○、乙○○、己○○陷於錯誤，而將前開金
    額匯入被告交付之前揭遠東銀行帳戶、新竹商銀帳戶、郵局
    帳戶及其夫丁○○所有合庫銀行帳戶內，而為他人詐欺取財
    之犯行提供助力，核被告丙○○所為，係犯刑法第三十條第
    一項前段、第三百三十九條第一項之幫助詐欺取財罪（刑法
    第三十條幫助犯之規定固然於前述刑法修正時亦有修正，惟
    此僅屬文字之修正，尚非法律有變更，應依一般法律適用原
    則，適用裁判時法律，最高法院九十五年第二十一次刑事庭
    會議決議意旨參照）。又被告同時將前揭遠東銀行帳戶、新
    竹商銀帳戶、郵局帳戶及丁○○所有合庫銀行帳戶之存摺、
    金融卡及密碼等資料交付予陳清玄，使被害人甲○○、戊○○○○、乙○○、己○○遭受詐騙，將前開金錢分別匯入被
    告交付之前揭遠東銀行帳戶、新竹商銀帳戶、郵局帳戶及丁○○所有合庫銀行帳戶內，因被告係以一幫助行為，幫助他
    人為數個犯罪行為，為想像競合犯，應依刑法第五十五條之
    規定從一重處斷。檢察官雖僅就被告所為對於被害人甲○○
    、戊○○○○、乙○○之幫助詐欺取財之犯行起訴，然臺灣
    臺南地方法院檢察署移送併辦之對於被害人己○○幫助詐欺
    取財之犯行，與前述對於被害人甲○○、戊○○○○、乙○○之幫助詐欺取財之犯行之部分既具有想像競合犯裁判上一
    罪之關係，應為起訴效力所及，基於審判不可分之原則，本
    院自應併予審理。又被告係基於幫助之犯意為上開犯行，為
    幫助犯，應依刑法第三十條第二項規定，按正犯之刑減輕之
    。
五、原審認本件被告事證明確，予以論罪科刑，固非無見。惟查
    ：原審漏未審酌被告尚有將上開郵局帳戶存摺、金融卡及密
    碼等資料同時提供予陳清玄所屬之詐騙集團以前揭詐術之方
    法，致被害人戊○○○○誤以為真而陷於錯誤，將上揭金額
    匯入郵局帳戶之幫助詐欺取財之犯行，及未及審酌被告就對
    於被害人己○○所為之幫助詐欺犯行，要有未合，檢察官認
    原審未及審酌被告就對於被害人己○○所為之幫助詐欺犯行
    而上訴，指摘原判決不當，為有理由，自應由本院予以撤銷
    改判。爰審酌被告並無任何前案記錄之素行，此有臺灣高等
    法院被告前案紀錄表在卷可按，但出售帳戶供詐騙集團使用
    ，助長訛詐風氣，且使執法人員難以追查該詐騙集團之真實
    身份，所生危害非輕，幫助詐欺取財金額非屬輕微，兼衡被
    告於偵審時均坦承犯行，顯有悔悟之意等一切情狀，量處如
    主文第二項所示之刑。查被告行為後，罰金罰鍰提高標準條
    例第二條業已刪除，而刑法第四十一條第一項前段關於易科
    罰金之折算標準已由舊法之以銀元一百元、二百元、三百元
    折算一日，修正為以新臺幣一千元、二千元、三千元折算一
    日，因屬科刑規範事項之變更，其折算標準為裁判時所應諭
    知，自有就新舊法規定比較之必要，經比較新舊法結果，以
    被告行為時之舊法較為有利於被告，故本件依修正前刑法第
    四十一條第一項前段、廢止前罰金罰鍰提高標準條例第二條
    之規定，諭知易科罰金之折算標準。按牽連罪中有應赦免與
    不應赦免之部分互見時，應僅就不赦免之部分依法論處，又
    牽連罪中有應減刑與不應減刑之部分互見，而輕罪不應減刑
    時，縱令所犯重罪應依赦令減刑，仍不得予以減刑，司法院
    院解字第三四五四號解釋、第三六六一號解釋意旨可資參照
    ，次按本條例施行前，經通緝而未於中華民國九十六年十二
    月三十一日以前自動歸案接受偵查、審判或執行者，不得依
    本條例減刑，中華民國九十六年罪犯減刑條例第五條定有明
    文。查被告前開所犯幫助詐欺取財罪之時間，雖係在九十六
    年四月二十四日以前，然被告於臺灣臺南地方法院檢察署檢
    察官偵查對於被害人己○○幫助詐欺取財之犯行時因傳拘無
    著，經該檢察署檢察官於九十五年十一月十四日發布通緝，
    迄九十七年十二月二十一日始為警緝獲歸案，被告未於上開
    條例所定期限內自動歸案接受偵查，有通緝書、桃園縣政府
    警察局中壢分局通緝（協尋）案件移送書、逮捕通知書等件
    在卷可按，查上開併案部分與前揭經起訴部分，既具有想像
    競合裁判上一罪關係，而併案部分既屬不得減刑，揆諸上開
    規定及前揭解釋意旨，本件自不得予以減刑，併此敘明。扣
    案之新竹國際商業銀行帳存款簿一本、晶片提款卡一張，惟
    尚乏證據證明供本件犯罪所用，又非違禁物，爰不為沒收之
    諭知。至被告所提供前揭遠東銀行帳戶、新竹商銀帳戶、郵
    局帳戶及丁○○所有合庫銀行帳戶之存摺、金融卡等物，既
    經被告交由他人，則已非屬被告所有，且未扣案，參酌前開
    帳戶業經金融機關列管，是該帳戶之存摺、金融卡非但已無
    用處，且無證據足認仍然存在，爰不另為沒收之諭知。
據上論斷，應依刑事訴訟法第四百五十五條之一第三項、第三百
六十九條第一項前段、第三百六十四條、第二百九十九條第一項
前段，刑法第二條第一項前段、第三十條第一項前段、第二項、
第三百三十九條第一項、第五十五條，修正前刑法第四十一條第
一項前段，廢止前罰金罰鍰提高標準條例第二條，刑法施行法第
一條之一第一項、第二項前段，判決如主文。
本案經檢察官陳國安到庭執行職務。
中    華    民    國    98    年    7     月    15    日
                  刑事第九庭  審判長  法  官  吳為平
                                      法  官  胡芷瑜
                                      法  官  林玉蕙
以上正本證明與原本無異。
本件不得上訴。
                                      書記官  魏里安
中    華    民    國    98    年    7    月    15     日
附錄本案論罪科刑法條：
中華民國刑法第339 條規定：
（普通詐欺罪）
意圖為自己或第三人不法之所有，以詐術使人將本人或第三人之
物交付者，處5 年以下有期徒刑、拘役或科或併科1 千元以下罰
金。
以前項方法得財產上不法之利益或使第三人得之者，亦同。
前二項之未遂犯罰之。


司法院資訊處製作；財團法人民間司法改革基金會備份。
